【裁判字號】    92,上更(一),81
【裁判日期】    920605
【裁判案由】    違反毒品危害防制條例
【裁判全文】
臺灣高等法院高雄分院刑事判決               九十二年度上更 (一)字第八一號
    上  訴  人    甲○○
    即  被  告
    選任辯護人    林樹根
右上訴人因違反毒品危害防制條例案件，不服臺灣高雄地方法院九十年度訴字第四五
八號中華民國九十一年八月十六日第一審判決（起訴案號：臺灣高雄地方法院檢察署
八十九年度偵字第一０三九八號），提起上訴，經判決後，由最高法院發回更審，本
院判決如左：
    主  文
原判決撤銷。
甲○○連續販賣第二級毒品，處有期徒刑捌年陸月。
扣案之第二級毒品甲基安非他命拾肆包（合計驗後毛重捌拾陸點零捌公克）沒收銷燬
之，電子磅秤壹台、夾鏈袋壹包及行動電話壹支，均沒收，販賣第二級毒品甲基安非
他命所得新台幣玖仟參佰元沒收，其中未扣案之新台幣捌仟元，如全部或一部不能沒
收時，以其財產抵償之。
    事  實
一、甲○○意圖營利，基於販賣第二級毒品甲基安非他命之概括犯意，以「阿東」、
    「河仔」或「兄仔」等綽號對外自稱，以其所有之電話號碼Ｚ00000000
    0號行動電話一支做為聯絡工具，而將其以每兩（按係十錢）新台幣（下同）二
    萬五千元販入之甲基安非他命加予分裝後，再以每錢三千元之代價連續於下列時
    、地販賣營利：
（一）於八十九年四至五月間，先後四次在高雄市○○路與大昌路口，販賣甲基安非
      他命給李文進，每次一千元，最後一次係八十九年五月四日下午，所得共四千
      元。
（二）於八十九年四至五月間，先後二次在高雄市○○路與大昌路口，販賣甲基安非
      他命給李榮豪，每次一千元，所得共二千元。
（三）於八十九年四月間，先後二次在高雄市○○路與大昌路口，販賣甲基安非他命
      給蔡石峰，每次一千元。嗣於八十九年五月六日下午四時許，蔡石峰撥打前述
      Ｚ000000000號之行動電話予甲○○，欲向甲○○購買甲基安非他命
      ，甲○○答應後，告知蔡石峰至高雄市○○路與義昌路口拿取毒品，甲○○遂
      駕駛車牌號碼ＸＭ─九九八九號自用小客車搭載不知情之張淑媜，至高雄市○
      ○路與義昌路口，將價值新台幣（下同）二千五百元之第二級毒品甲基安非他
      命一包交予蔡石峰，惟因蔡石峰當時身上僅有一千三百元，甲○○遂答應蔡石
      峰應將剩下所欠之一千二百元於二天後給付，而收受蔡石峰所交付之一千三百
      元得利（其販賣毒品予蔡石峰部分之所得共三千三百元），雙方交易完畢，正
      欲離開現場之際，當場為在旁埋伏之警員查獲，並在甲○○所駕駛之自小客車
      內扣得第一級毒品海洛因一包（重約一點九公克）、第二級毒品甲基安非他命
      二包（合計驗後毛重三十七點七八公克）、前述行動電話一支及販毒所得之現
      金一千三百元，並於八十九年五月七日凌晨四時三十分許，經警循線至高雄市
      鼓山區○○○路一０四一巷七號十八樓Ｆ二棟甲○○住處執行搜索，再扣得甲
      基安非他命十二包（合計驗後毛重四十八點三公克）、海洛因六包（合計重約
      三十二公克）；及其所有供販賣甲基安非他命所用電子磅秤一台，預備用之夾
      鏈袋一包，及供施用甲基安非他命所用之吸食工具一組等物。
二、案經內政部警政署高雄港務警察所移送台灣高雄地方法院檢察署檢察官偵查起訴
    。
    理  由
一、訊據上訴人即被告甲○○固不諱言有於八十九年五月六日下午，為警查獲其持有
    前述扣案之第二級毒品甲基安非他命，且為警查扣前述毒品及電子磅秤等物品均
    係其所有之事實，惟矢口否認有販賣第二級毒品甲基安非他命之犯行，辯稱：李
    文進我不認識，我也沒有販賣第二級毒品甲基安非他命給李榮豪，而八十九年五
    月六日下午是蔡石峰拿錢要還我，他知道我有吸食甲基安非他命，就跟我要甲基
    安非他命，我就拿一包甲基安非他命給他吸食，並不是販賣，在車上及我住處查
    獲的毒品都是我的，是我用來吸食的，另外電子磅秤是我用來秤我買來的毒品是
    否足夠，吸食器是我吸食毒品之用，夾鏈帶是我分裝毒品用來吸食云云，惟查：
（一）被告確有販賣第二級毒品甲基安非他命之犯行，業經被告於警訊時供稱：「（
      問：警方在你住處查獲不少毒品且有電子磅秤及夾鏈袋等分裝工具，你是否販
      賣毒品圖利？）對啊」「（問：在有販賣？）嗯」「（問：你賣給誰？）不一
      定」「（問：看那幾個啊？）石峰啦」「（問：你賣給李榮豪什麼？）安非他
      命」「（問：一包一千元？）嗯」「（問：最後一次就是拿給蔡石峰的時候，
      就被我們抓到了？）嗯」「（問：你是以何種方式聯絡蔡石峰等人向你購買毒
      品？）打手機給我」「（問：打哪一支？Ｏ九三五這支嗎？）嗯」等語甚詳，
      此經本院前審勘驗警訊錄影帶屬實（見本院上訴卷第一○九至一一二頁），雖
      被告於審理中辯稱該警訊時係遭警員毆打十分鐘，打完後再製作筆錄，係遭刑
      求云云，惟查證人即於警訊中二次訊問被告之警員黃暉閔於原審審理中已明確
      證稱：「我們在對被告製作警訊筆錄時都有全程錄影，而且證人（係指李文進
      、李榮豪及蔡石峰）指認過程也都有錄下來，在製作第二次警訊筆錄時，訊問
      過程中被告所講販賣價格與數量有問題，我尚且有質問被告，他的販賣所得及
      成本，被告也有回答我，根本沒有刑求這回事，我們確實有依法製作筆錄」等
      語（原審卷第一二二至一二三頁），已否認有何被告所抗辯警訊中刑求之事；
      且原審為慎重起見，分別於九十一年七月四日及九十一年七月十五日，二次勘
      驗被告警訊錄影帶結果：「被告在警方製作第二次警訊筆錄時（即八十九年五
      月七日六點三十三分開始），雖然在一旁閉上眼睛，但警員書寫完警訊筆錄後
      均會將被告叫醒，並告知被告不要打瞌睡，且警員覆頌完問題後，被告均有正
      常回答，警員問話及被告回答內容均與警訊筆錄記載相同，於七點五分時被告
      不願承認犯行，警員即未再製作筆錄，但仍有繼續錄影，嗣警員於七點十一分
      開始勸導被告，如願意承認犯行，以後檢察官起訴甚或法官判決時，有可能考
      量到被告自願帶同警方自住處查獲毒品會從輕量刑，被告於是繼續製作筆錄，
      全程均連續錄影沒有中斷，於七點二十分時警員讓被告點收二萬一千七百元之
      現鈔，於七點三十三分時警員有質問被告販賣毒品之利益不及買毒品之成本，
      被告說剛剛是口誤，並供出販賣毒品價格及數量，七點五十一分時警員製作完
      筆錄讓被告看過後在筆錄上簽名。」（見原審卷第一七四至一七五頁、第一七
      九至一八０頁），故本案警員在製作警訊筆錄時，均有連續錄影，且均依法訊
      問被告，被告亦均正常回答問題，何來其所謂刑求之事？況經原審訊問證人黃
      暉閔，被告為何製作第一次警訊筆錄時均否認犯行，嗣第二次警訊筆錄時已坦
      承犯行？證人黃暉閔於原審審理中係證稱：「被告剛開始製作第一次警訊筆錄
      時都否認有販賣，後來我們接到線報到被告住處搜索，查到大量甲基安非他命
      及海洛因毒品及電子磅秤等分裝工具，而且當天有李文進、李榮豪等人打電話
      給被告要買毒品，我們有讓他們指認被告，被告知道已經沒辦法逃避刑責，才
      承認犯行」等語甚詳（見原審卷第一二二至一二三頁），是被告係因警方查獲
      大量毒品及分裝工具，且有證人李文進、李榮豪（此部分證詞詳後述）均指認
      被告確有販賣毒品等，警方所蒐集到證據已相當充分，而不是突然毫無原因情
      形下，被告才坦承犯行，況製作警訊筆錄過程，依前所述，警方均依法而為，
      並無任何威脅、利誘甚或刑求之事，此點並經本院前審勘驗明確，有勘驗筆錄
      可參（本院上訴卷九十一年十二月二十六日勘驗筆錄），是被告前揭警訊中之
      自白，應係其自由意識下所為，自足以採為對其不利之證據，被告前揭刑求之
      抗辯，無非事後欲圖脫罪之詞，不足採信。
（二）況證人李文進已於警訊及偵查中均明確證稱：「我向綽號『兄仔』之人買過四
      次安非他命毒品，每次都是一千元，每隔二、三天買一次，最近一次於八十九
      年五月四日下午，在覺民路與大昌路口買的，甲○○（經警方要求指認）就是
      我說的綽號『兄仔』之人」等語（見警訊卷第十八至十九頁、偵查卷第三十四
      頁背面），另證人李榮豪於警訊中亦明確證述：「我曾向綽號『河仔』男子購
      買甲基安非他命二、三次，我是買來自己吸食用，甲○○（經警方要求指認）
      就是我說的綽號『河仔』之人」等語（見警訊卷第六至七頁）；證人李文進在
      警訊中已供明自八十八年間即開始施用甲基安非他命（見警訊卷第十九頁），
      李榮豪在警訊中亦供明自八十一年間起即施用甲基安非命（見警訊卷第十七頁
      背面）；而且李文進及李榮豪二人係因警方在逮捕被告後，帶回派出所時，被
      告所有前述行動電話一直在響，經警方察覺有異，遂由警員陳正耀接聽電話，
      發現均是要向被告購買毒品之人所撥打，陳正耀遂佯裝是被告小弟，與撥打電
      話之人約定地點交易毒品，再由陳正耀前往佯稱交易地點，將證人李文進及李
      榮豪二人帶回派出所指認被告，均一致指認確係向被告購買毒品，上揭過程均
      經證人陳正耀於偵查及原審審理中證述屬實（見偵查卷第五十六頁背面），是
      證人李文進及李榮豪前揭證詞自均足以採信。雖證人李榮豪嗣於原審審理中翻
      異前詞，改證稱：「我當天是打電話要找綽號『河仔』的朋友，是我朋友阿明
      叫我聯絡的，他叫我在西子灣等，結果警察就來逮捕我，甲○○不是『河仔』
      ，是另一個，我是向綽號『黑肝』之人買毒品」云云，惟證人李榮豪均無法供
      出其所述綽號「河仔」、「阿明」或所謂「黑肝」之人真實姓名年籍資料以供
      查證，況其於警訊中係供稱綽號「阿呆」的朋友介紹被告讓其認識，於原審審
      理中又說「阿明」可能就是「阿呆」云云，前後互相矛盾，足認其於原審審理
      中前揭證詞，僅係事後迴護被告之詞，自無足採。另查獲當日被告與蔡石峰交
      易第二級毒品甲基安非他命情形，亦據目擊證人即張淑媜於警訊及偵查中均一
      致證稱：「當時我坐在被告駕駛之自小客車駕駛座旁邊，我有清楚看見蔡石峰
      拿新台幣給甲○○購買毒品，且甲○○有將毒品甲基安非他命交給蔡石峰而交
      易完畢，這時埋伏之警員就上前將我們逮捕，並在車上查到毒品」等語甚詳（
      見警訊卷第八頁背面、偵查卷第三十五頁），核與證人蔡石峰於警訊時所證稱
      ：「我在八十九年五月六日下午四時許，撥打Ｚ000000000號電話給
      綽號『阿東』的男子（經警方要求指認即係被告）要購買毒品，他答應後要我
      到高雄市○○路與義昌路口拿毒品，我在十六時三十分到現場後，看到他和一
      位女子坐在車上，我就以二千五百元價格向甲○○買一包甲基安非他命毒品，
      但當時我身上僅有一千三百元，因為二個星期前我曾向被告買過二次毒品，每
      次都是一千元，所以他就答應讓我賒欠，約定一、二天後我領到工錢才還他」
      等語相符（見警訊卷第十一至十二頁），自堪採信。雖證人蔡石峰嗣於偵查及
      本院前審理中翻異前詞，改證稱：「我不是向被告買毒品，是向他要毒品吸食
      ，他免費給我，當天我是拿錢要還被告」云云，惟經檢察官訊問蔡石峰為何於
      警訊中供稱向被告購買毒品，其卻僅空泛指稱遭刑求云云，然證人蔡石峰並未
      供述其遭刑求之過程及舉出任何證明（例如身上受傷部位）以佐其說，且證人
      即製作蔡石峰筆錄之警員陳正耀在本院前審審理中，也否認有對蔡石峰刑求之
      事（本院上訴卷第八十四至八十五頁），故足認蔡石峰事後翻異前詞，亦僅係
      附和被告之袒護之詞，自亦不足採信。另外，張淑媜在本院前審審理中，雖稱
      ：沒有看到蔡石峰拿錢給被告；惟與被告承認當天有拿到蔡石峰交付之金錢，
      及蔡石峰所述當日有交付金錢給被告事實不符，自難採為被告有利之證據。又
      李榮豪、蔡石峰自警訊以迄本院前審已分別證述如上，李文進已經死亡，有戶
      籍資料可參，故被告聲請傳訊李榮豪、蔡石峰、李文進，本院認即毋庸或無從
      予以傳訊，併此敘明。
（三）又本件李文進共向被告購買四次，已經其在警、偵訊中陳述明確，雖其陳述購
      買時有八十九年四至五月間，及均在四月間之別，惟其關於購買次數為四次則
      始終陳述如一，且其在警訊中陳述時，距其最後一次購買之五月四日時間較近
      ，故應認其在警訊中之購買時間較為可採；故被告販賣予李文進甲基安非命之
      所得為四千元。依李榮豪所述，其向被告共買二至三次，本院從有利於被告之
      二次計算；另李榮豪雖未陳述購買金額，惟依被告之自白其係每包一千元之價
      格售出，並參酌李文進及蔡石峰之購買價格，認此部分所得為二千元；而被告
      販賣予蔡石峰部分之所得則為三千三百元；故其所得共九千三百元。
（四）此外，復有扣案之被告所有經警查獲總計甲基安非他命十四包（扣案之結晶物
      ，確係甲基安非他命，有高雄醫學大學附設中和紀念醫院檢驗報告二紙可參－
      原審卷第五十四至五十五頁）、電子磅秤一台與夾鏈袋一包等物，及被告用以
      販賣毒品之聯絡工具行動電話一支與查獲現場照片四張在卷可資佐證。
（五）又販賣甲基安非他命應受重罰，此為經政府一再宣導之事實，如非其中有利可
      圖，被告豈有受重罰之危險，而販賣甲基安非命予他人之理；且被告在警訊也
      陳明係以每兩（按係十錢）二萬五千元販入，再以每錢三千元之價格分裝販出
      ，足見其確有從中獲取利益，因此，被告有營利之意圖可以認定。
（六）綜上所述，被告前揭所辯，顯係事後卸責之詞，不足採信，其有連續販賣第二
      級毒品之犯行，應堪認定。
二、核被告甲○○所為，係犯毒品危害防制條例第四條第二項之販賣第二級毒品罪。
    被告先後多次販賣毒品犯行，時間緊接，方法相同，觸犯構成要件相同之罪名，
    顯係基於概括犯意反覆為之，應依連續犯規定論以一罪，並就法定刑之有期徒刑
    及罰金刑部分，依法加重其刑，另該條最高刑度為無期徒刑，依法不得加重。被
    告多次持有第二級毒品甲基安非他命，亦係基於概括犯意為之，本應以連續持有
    論，惟其持有後進而販賣，其持有之低度行為應被販賣之高度行為所吸收，不另
    論其持有罪；又被告販賣第二級毒品予李榮豪部分，雖未經公訴人起訴，惟此部
    分與起訴部分有連續犯之裁判上一罪關係，本院自得併予審判。
三、原審予以論罪科刑，固非無見，惟查：（一）原判決未於理由中敘明被告有何營
    利意圖之理由，已有未當。（二）被告販賣毒品所得共九千三百元，因其中一千
    三百元已經扣案，故不生以財產抵償之問題，原判決就此部分亦一併宣告以被告
    之財產抵償，亦有未洽；被告上訴意旨否認犯罪，雖無理由，惟原判決既有前述
    可議之處，仍應由本院予撤銷改判；審酌被告已有多次犯罪前科，有台灣高等法
    院被告全國前案紀錄表一紙在卷可查，雖尚未構成累犯，惟已素行不佳，卻仍不
    知悔改，意圖牟取暴利，販賣毒品予他人施用，犯罪情節難認輕微，犯後仍飾詞
    以圖卸責，顯見毫無悔意，及其販賣毒品所得利益與其他一切情狀，仍如原審量
    處有期徒刑八年六月。扣案之第二級毒品甲基安非他命十四包（合計驗後毛重八
    十六點零八公克），係被告所有，應依毒品危害防制條例第十八條第一項規定均
    宣告沒收銷燬之；另該電子磅秤一台、行動電話一支係被告所有並供犯罪所用之
    物及被告販賣毒品所得共九千三百元，應依毒品危害防制條例第十九條第一項規
    定，宣告沒收，其中未扣案之販毒所得八千元部分，如全部或一部不能沒收時，
    以其財產抵償之。夾鏈袋一包，係被告所有供犯罪預備之物，爰依刑法第三十八
    條第一項第二款規定，宣告沒收。至於扣案之海洛因七包及吸食工具一組，雖分
    別係第一級毒品及被告施用毒品之器具，惟與本案被告販賣第二級毒品犯行並無
    關連，均應另行由檢察官依法處理，本院不另宣告沒收，併此敘明。
據上論結，應依刑事訴訟法第三百六十九條第一項前段、第三百六十四條、第二百九
十九條第一項前段、毒品危害防制條例第四條第二項、第十八條第一項、第十九條第
一項，刑法第十一條、第五十六條、第三十八條第一項第二款，判決如主文。
本案經檢察官陳國全到庭執行職務。
中    華    民    國      九十二      年      六      月       五       日
                              臺灣高等法院高雄分院刑事第七庭
                                  審判長法官  李春昌
                                        法官  莊飛宗
                                        法官  黃憲文
右正本證明與原本無異。
如不服本判決應於收受本判決後十日內向本院提出上訴書狀，其未述上訴理由者，
並得於提起上訴後十日內向本院補提理由書狀（均須按他造當事人之人數附繕本)「
切勿逕送上級法院」。
                                      書記官  黃英彥
中    華    民    國      九十二      年      六      月       五       日
附錄：本判決論罪科刑法條：
毒品危害防制條例第四條第二項
製造、運輸、販賣第二級毒品者，處無期徒刑或七年以上有期徒刑，得併科新台幣七
百萬元以下罰金。


司法院資訊處製作；財團法人民間司法改革基金會備份。
